【裁判字號】    99,交聲,2602
【裁判日期】    991005
【裁判案由】    交管條例聲異
【裁判全文】
臺灣板橋地方法院交通事件裁定        99年度交聲字第2602號
原處分機關  交通部公路總局臺北區監理所
異  議  人
即受處分人  甲○○
上列異議人即受處分人因違反道路交通管理處罰條例案件，對於
交通部公路總局臺北區監理所於民國99年7 月14日所為之北監自
裁字第裁40-C00000000號裁決處分，聲明異議，本院裁定如下：
    主  文
異議駁回。
    理  由
一、聲明異議意旨略以：針對本次酒後駕車行為，原處分機關對
    伊裁處新臺幣49,500元罰鍰，惟其所涉公共危險罪刑事案件
    部分，業經地檢署檢察官（聲明異議狀誤載為法院）為緩起
    訴處分，並命伊應繳納新臺幣30,000元緩起訴處分金，而伊
    業已繳納完畢，懇請鈞院審酌上情，撤銷原處分，改裁定伊
    僅須補繳抵扣後之數額即新臺幣19,500元等語。
二、按受處分人，不服道路交通管理處罰條例第8 條主管機關所
    為之處罰，得於接到裁決書之翌日起20日內，向管轄地方法
    院聲明異議，道路交通管理處罰條例第87條第1 項定有明文
    。又按依道路交通管理處罰條例第87條規定向管轄法院聲明
    異議之期間，自裁決送達之翌日起算，並得依法扣除在途期
    間；交通法庭認聲明異議不合法律上之程式或其異議權已經
    喪失者，應以裁定駁回之，但其不合法律上之程式可補正者
    ，應先定期命為補正，逾期不補正者，即予駁回，道路交通
    案件處理辦法第12條、第18條規定甚明。末按處理違反道路
    交通管理事件，有關文書送達之程序，依行政程序法之規定
    ；送達，於應受送達人之住居所、事務所或營業所為之。於
    應送達處所不獲會晤應受送達人時，得將文書付與有辨別事
    理能力之同居人、受雇人或應送達處所之接收郵件人員。違
    反道路交通管理事件統一裁罰基準及處理細則第5 條、行政
    程序法第72條第1 項、第73條第1 項分別定有明文。
三、經查，本件原處分機關於99年7 月14日掣發北監自裁字第裁
    40-C00000000號違反道路交通管理事件裁決書後，於99年7
    月15日將上開裁決書送達於異議人之住居所「臺北縣鶯歌鎮
    ○○路413 巷91弄3 號」，並經異議人之母代為簽收，此有
    交通部公路總局臺北區監理所送達證書影本、戶役政連結作
    業系統個人基本資料查詢結果各1 紙附卷可稽，足認本件裁
    決書已於99年7 月15日合法送達予異議人。異議人如對原處
    分機關是項裁決書不服欲提起異議，其20日之合法提出異議
    期間，應自99年7 月16日起算，加計因異議人設址於臺北縣
    鶯歌鎮之在途期間2 日後，至遲應於99年8 月6 日（星期五
    ）提出異議。茲異議人竟遲至99年8 月12日，始向原處分機
    關聲明異議，有原處分機關蓋於聲明異議狀上之自用車裁罰
    課收文章（一）足憑，顯見本件異議人聲明異議，已逾法定
    之異議期間。揆諸上揭條文規定，本件聲明異議不合法律上
    之程式，且無從命其補正，自應依法將其異議駁回。
四、另按違法行政處分於法定救濟期間經過後，原處分機關得依
    職權為全部或一部之撤銷；其上級機關，亦得為之；行政處
    分於法定救濟期間經過後，具有下列各款情形之一者，相對
    人或利害關係人得向行政機關申請撤銷、廢止或變更之。但
    相對人或利害關係人因重大過失而未能在行政程序或救濟程
    序中主張其事由者，不在此限：一、具有持續效力之行政處
    分所依據之事實事後發生有利於相對人或利害關係人之變更
    者。二、發生新事實或發現新證據者，但以如經斟酌可受較
    有利益之處分者為限。三、其他具有相當於行政訴訟法所定
    再審事由且足以影響行政處分者，行政程序法第117 條前段
    及第128條第1項分別定有明文，顯見行政處分（包含行政秩
    序罰）於經法定救濟期間後，倘有上開情形，行政機關仍得
    予以撤銷或廢止，但須由原處分機關依職權，或是由處分相
    對人向行政機關申請撤銷或廢止之，始為適法。基此，本院
    依法雖未就實體事項予以審酌，惟關於原處分是否有違一事
    不二罰部分，受處分人仍可另循其他行政程序途徑救濟，併
    予敘明。
據上論斷，應依道路交通案件處理辦法第18條，裁定如主文。
中    華    民    國    99    年    10      月    5   日
                       交通法庭  法  官  陳正偉
上列正本證明與原本無異。
如不服本裁定，應於裁定送達後五日內敘明抗告理由，向本院提
出抗告狀。
                                  書記官  許慧禎
中    華    民    國    99    年    10      月    5   日

司法院資訊處製作；財團法人民間司法改革基金會備份。
